【裁判字號】    99,台上,975
【裁判日期】    990211
【裁判案由】    違反槍砲彈藥刀械管制條例
【裁判全文】
最高法院刑事判決              九十九年度台上字第九七五號
上  訴  人  甲○○
上列上訴人因違反槍砲彈藥刀械管制條例案件，不服台灣高等法
院台中分院中華民國九十七年一月八日第二審判決（九十六年度
上訴字第一五四０號，起訴案號：台灣彰化地方法院檢察署九十
五年度偵字第九九一七號），提起上訴，本院判決如下：
    主  文
上訴駁回。
    理  由
按刑事訴訟法第三百七十七條規定，上訴於第三審法院，非以判
決違背法令為理由，不得為之。是提起第三審上訴，應以原判決
違背法令為理由，係屬法定要件。如果上訴理由書狀並未依據卷
內訴訟資料，具體指摘原判決不適用何種法則或如何適用不當，
或所指摘原判決違法情事，顯與法律規定得為第三審上訴理由之
違法情形，不相適合時，均應認其上訴為違背法律上之程式，予
以駁回。本件上訴人甲○○上訴意旨略稱：(一)、如原判決事實欄
所載之具殺傷力改造手槍及子彈（下稱系爭槍、彈），係警方於
無搜索票且未經上訴人同意之情形下，違法搜索所得，且警方於
第二次搜索車輛起獲系爭槍、彈時，上訴人並不在場；上訴人簽
具之「自願搜索同意書」，係警方事後強令上訴人簽具，則警方
違法搜索取得之系爭槍、彈，不得採為判決之依據。(二)、內政部
警政署刑事警察局就系爭槍、彈並未進行實際試射，而係以性能
檢驗法認定其機械性能良好，可擊發適用子彈而具有殺傷力，該
局所出具之槍、彈鑑定書（下稱槍、彈鑑定書）不能證明系爭槍
、彈確具有殺傷力。且該槍、彈鑑定書並未經鑑定人具結，乃原
判決逕採該槍、彈鑑定書，為不利於上訴人認定之依據，於法有
違。(三)、系爭手槍上僅有證人林景偉之指紋，而無上訴人之指紋
，原判決論述上情並不能為有利於上訴人之論斷，於法有違。又
依證人即警員蘇威仁所證述之內容，系爭槍、彈係置於車輛駕駛
座旁之車門處，縱其上有以毛巾蓋住，然將之掀開即可發現，何
以警方於第一次搜索時未發現，而於欲將車輛開回警局時始突然
發現；蘇威仁證述各情前後不盡一致，並與證人即警員余瑞益所
證述之情節不符。乃原判決未斟酌上情，復未傳喚汽車旅館內之
人員葉蔡美麗到庭調查釐清，即逕為不利於上訴人之認定，於法
有違等語。
惟查：原判決認定上訴人有原判決事實欄所記載，即未經許可持
有系爭槍、彈之犯行，係以訊據上訴人雖否認有前揭犯行，辯稱
：可能是伊朋友向伊借車，而將系爭槍、彈放在車上，警詢筆錄
是警員叫伊承認，且當時伊毒癮發作，神智不清等語。然查(一)、
經第一審勘驗上訴人之警詢錄影光碟結果，並無上訴人所稱按照
警方打好之內容逐字朗讀之情形，且上訴人於警詢中供述各情並
核與警詢筆錄所載內容相符。又第一審於審理中訊問上訴人：於
警詢及檢察官偵查中之供述，是否受到強暴、脅迫等情，上訴人
亦答稱：「沒有」。堪認上訴人於警詢及檢察官偵查中供述各情
，均係出於任意性而得採為證據。另依證人即執行搜索之警員蘇
威仁所證述之情節，及上訴人簽具之自願受搜索同意書，暨上訴
人於警詢中供承同意警方搜索等情以觀，堪認警方之搜索合乎刑
事訴訟法第一百三十一條之一之規定。況參酌本件警方所為旨在
迅速搜索，並無侵害上訴人權利之不法意圖，且上訴人持有系爭
槍、彈，危害社會治安甚鉅等一切情狀，縱認警方之搜索程序稍
有瑕疵，然依刑事訴訟法第一百五十八條之四之規定，仍應認警
方搜扣之系爭槍、彈得作為證據。(二)、警方如何搜獲系爭槍、彈
之情節，業據證人即警員蘇威仁、余瑞益證述明確，而上訴人於
警詢中亦供稱警方查獲之系爭槍、彈是伊所有，嗣於檢察官偵查
中亦供承系爭槍、彈係伊撿到後放在車上等情明確，並有系爭槍
、彈扣案可資佐證，且依槍、彈鑑定書，及該內政部刑事警察局
民國九十六年九月十七日刑鑑字第０九六０一三九三一五號函所
載之內容，系爭槍、彈均具有殺傷力，堪認上訴人自白各情係屬
事實。警方雖於系爭手槍上採獲證人林景偉之指紋，然林景偉證
述系爭手槍確係上訴人所有，而因林景偉曾向上訴人拿取該槍把
玩，則警方於其上採得林景偉之指紋，尚不能為有利於上訴人之
論斷。又雖未於系爭手槍上採得上訴人之指紋，然未能採得上訴
人指紋之因素甚多，並不能以此即認上訴人未持有該槍；依警員
吳瑞昌、蘇威仁證述各情，參酌檢察官於偵查中訊問上訴人：「
拾獲情形是否你自己說的（提示警詢筆錄）」，上訴人答稱：「
拾獲情形是我自己說的」等情以觀，堪認上訴人辯稱：警詢筆錄
是警方人員事先與伊溝通後才製作云云，並無足取；上訴人雖另
辯稱：伊當時毒癮發作，神智不清云云，然參酌上訴人於檢察官
偵查及第一審審理中並未有此辯解，且依上訴人於檢察官偵查中
供稱：於製作警詢筆錄之前，有先與警方人員溝通好等情，足見
上訴人製作警詢筆錄時其神智清楚，否則其如何與警方人員溝通
，上訴人上開辯解各情，不足採信；警員蘇威仁、余瑞益相關證
述各情，雖有不盡相符之處，然綜合上開各項證據資料以觀，尚
不能以此即為有利於上訴人之論斷。上訴人否認辯解各情，無非
係屬事後卸責之詞，不足採信等情，予以綜合判斷。因而撤銷第
一審判決，改判依想像競合犯從一重論處上訴人未經許可，持有
可發射子彈具有殺傷力之改造手槍罪刑，已於判決內說明其所憑
之證據及其認定之理由，從形式上觀察，並無違背法令之情形。
按供述證據前後，雖稍有參差或互相矛盾，事實審法院非不可本
於經驗法則斟酌其他證據作合理之比較定其取捨，從而供述證據
之一部認為真實者予以採取，亦非證據法則所不許。又證據之取
捨與證據之證明力如何，均屬事實審法院得自由裁量、判斷之職
權；苟其此項裁量、判斷，並不悖乎通常一般之人日常生活經驗
之定則或論理法則，又於判決內論其何以作此判斷之心證理由
者，即不得任意指摘其為違法，而據為提起第三審上訴之合法理
由。原判決依憑槍、彈鑑定書所載之鑑定結果，並綜合上述各項
證據資料，據以認定上訴人確有前揭犯行等情，乃其採證認事調
查職權之合法行使，不容任意指為違法。原判決已說明警方搜索
查獲之系爭槍、彈，何以得採為證據之理由，上訴意旨徒憑己意
任意指摘原判決不當，並非有據。囑託機關鑑定，並無必須命實
施鑑定之人為具結之明文，此觀刑事訴訟法第二百零八條第一項
，已將該法第二百零二條（鑑定人之具結義務）之規定排除，未
在準用之列即明。此與同法第二百零八條第二項明定，於實施鑑
定之人為言詞報告或說明時，準用該法第二百零二條規定，顯屬
有別。上訴意旨(二)任意指摘槍、彈鑑定未經鑑定人具結，原判決
採為證據於法有違云云，顯屬誤解。按有利於被告之證據不採納
及應於審判期日調查之證據，係指該證據倘予採納或經調查所能
證明者，得以推翻原審判決所確認之事實，而得據以為不同之認
定而言。如非事理所必然，或係無從調查之證據方法，即欠缺其
調查之必要性，縱未調查，或未於理由特加說明，均與所謂違背
法令之情形不相適合。原判決已說明蘇威仁、余瑞益相關證述各
情，雖有不盡相符之處，然何以不能為有利於上訴人論斷之理由
。又上訴意旨並未陳明曾聲請原審傳喚葉蔡美麗到庭為如何之調
查，且原審縱就上情再為調查，亦非即得推翻原審判決所確認之
事實，而得據以為不同之認定，尚不得任意指摘原審有應調查之
證據而未予調查之違法。況原審於最後審判期日調查證據完畢開
始辯論前，審判長問上訴人及其原審選任辯護人尚有何證據請求
調查，上訴人答稱：「是林景偉自己去汽車旅館找我的，不是我
載他去的」，而上訴人原審選任辯護人則答稱：「沒有」（原審
卷第一一三頁）。而本院為法律審，上訴人在本院又為上訴意旨
所載各情為爭執，自非依據卷內資料執為指摘之合法上訴第三審
理由。上訴意旨徒憑己意或就原判決已有說明之事項，或就原審
判斷證據證明力之合法職權行使，漫指其違法，重為單純事實上
之爭執，難謂係適法上訴第三審之理由，其上訴違背法律上之程
式，應予駁回。
據上論結，應依刑事訴訟法第三百九十五條前段，判決如主文。
中    華    民    國  九十九  年    二    月   十一   日
                      最高法院刑事第一庭
                          審判長法官  董  明  霈
                                法官  林  茂  雄
                                法官  張  祺  祥
                                法官  陳  祐  治
                                法官  林  瑞  斌
本件正本證明與原本無異
                                      書  記  官
中    華    民    國  九十九  年    二    月  二十六  日
                                                      Ｅ

司法院資訊處製作；財團法人民間司法改革基金會備份。
